# 对基金管理公司及股权投资合伙企业是否存在控制的判断

提问人：xdinah 时间：2015-10-08 15:33:24
背景：
某公司A与其他两方股东投资成立基金管理公司B（A持有B70%股权），B公司董事会 5 名董事组成（其中A派出 3 名董事,另两名股东各派出 1 名董事）。 此外，A公司与上述两名股东，及B公司共同成立了股权基金合伙企业C.(A持有C27%股权-为有限合伙人LP，B持有C3%股权—为普通合伙人GP）。
B公司董事会表决中，对于： 公司合并、分立、变更公司形式、解散及清算、重大投资（除了基金项目投资以外）、重大资本开支、增减注册资本、发行公司债券、利润分配方案 、修改公司章程、弥补亏损方案事项应有2/3以上董事表决通过， 其他事项由过半数董事表决（包括：决定股权基金合伙企业C投资委员会的设立及议事规则和表决程序，并任命投资委员会的人选）。
B公司股东会表决中，对于：修改公司章程、增减注册资本、合并、分立、解散及清算、变更公司形式要2/3以上表决权股东通过，其他事项1/2以上表决权股东通过。
合伙企业C的合伙人协议中约定： 1 、GP(即B公司)为执行事务合伙人，具有对基金事务独占及排他的执行权，包括决定及执行基金的投资及其他业务等 2 、GP(即B公司)设立投资决策委员会，负责基金的所有投资业务的重大决策，包括对基金的投资、收购、出售、转让、退出等事项做出最终决定。投资决策委员会由五名委员构成，均由B公司董事会任命；其中A公司有权提名三名委员，B公司其他两方股东分别有权提名一名委员。对于投资金额等于或超过人民币 5000 万元的项目，应当经过投资决策委员会四名或以上委员投票赞成方可通过；对于投资金额小于人民币 5000 万元（不含 5000 万元）的项目，应当经过投资决策委员会三名或以上委员投票赞成方可通过。
现有以下几个问题及个人理解，需要向各位请教：
1 、根据目前章程约定，A公司是否可以判断为控制B公司？ ——个人理解有争议在于利润分配方案与弥补亏损方案上A公司没有实质控制，但是对于B公司而言，对基金的投资是其主要经营活动，这一点上A公司是可以控制的，所以整体来看是否可以判断A仍控制B公司？请教各位，这样判断是否符合准则？
2 、根据合伙协议的约定，B公司是可以控制合伙企业C的判断是否成立？ ——个人理解因为合伙企业最关键的投资决策委员会由B来任命，即使B只是持有C的3%股权，但是B仍控制C.
3 、假设如问题 1 、 2 都满足控制（即A控制B，B控制C-->推断A控制C），那么合伙协议中对于投资决策委员会投资金额的限定，是否会影响A公司控制合伙企业C的判断呢？

回答人：chenyiwei
此类问题中，应当把“对基金管理人（GP）的控制权”和“对基金的控制权”这两个问题分开。就主帖所述案例，如你所述，A不能完全控制B。但是，因为B很显然在C中很可能只是代理人角色（因此B很可能不能控制C），所以A不能控制B不代表A不能控制C。从你所述情况看，A虽然在B的利润分配问题上不具有单方面决定权，但是可以单方面决定B派驻C的投委会委员人选，也就是A实际上有权任命C的投委会 5 名委员中的 4 名，从而具备对C的最重要相关活动——投资的进入和退出决策——的主导权，并据此获取可变回报，所以A是可以控制C的。

提问人：xdinah 时间：2015-10-09 13:59:59
陈老师，A不能完全控制B,是因为利润分配这条非常关键吗， 是否意味着A只能对B重大影响？ 个人理解是综合整个背景和业务来看，虽然这条有瑕疵，还是偏向于控制多些。

回答人：chenyiwei
在不同案例中这条的重要性程度不同。但本案例中B很可能只是一个通道（壳公司），只是为了满足合伙企业必须有GP的要求，且与A实现风险隔离，所以是否控制B并不是最关键的问题，是否将B纳入合并范围影响不大。

提问人：xdinah 时间：2015-10-10 09:39:54
再请教一下，本案中对于投资委员会通过的投资项目超过 5000 万以上是需要 4 名投委委员通过，而A公司派出 3 名，在人数上不能达到要求。但是由于A可以通过在B的董事会中对合伙企业C投资活动的表决时的控制（即1/2，A占3/5)来决定 另外两名投委会成员，是否可以说A控制C呢？ 因为现实中已经发生了一笔超过 5000 万的投资项目了。 对于合伙协议中对这种投资项目金额的限制规定，个人感觉其实是对A有一定牵制作用的

回答人：chenyiwei
因为C的投委会 5 名委员中，A自身直接任命 3 名，通过B任命 1 名，而如前所述，A可以控制B对C的这一名委员的任免，所以A事实上可以任免 4 名，据此取得对C的完全控制。

提问人：xdinah 时间：2015-10-14 08:27:43
陈老师 再请教一下，本案中A控制C，因为个别报表C对其投资项目用金融工具准则，以公允价值计量并计入当期损益。那么合并报表时，A对C的投资项目，是否应考虑实质即：看C具体对这些投资项目是控制、共同控制、重大影响还是三无投资，并在合并报表层面分别处理为 A的子公司(纳入合并，一般有商誉)，合营及联营（权益法核算长投，有长投溢价），可供出售金融资产（公允价值变化计入资本公积）？

回答人：chenyiwei
1 、在A的合并报表层面，对于C能够控制的被投资方，作为子公司纳入合并报表范围处理。 2 、在A的合并报表层面，对于C可共同控制或重大影响的被投资方，可以选择改为权益法核算，也可以选择根据《企业会计准则第 2 号——长期股权投资》第九条的“公允价值计量选择权”，将其继续作为以公允价值计量且其变动计入当期损益的金融资产核算。 3 、C是投资性主体，一般其金融资产投资是应当作为以公允价值计量且其变动计入当期损益的金融资产核算的。

提问人：xiaomengyan 时间：2015-10-14 23:37:31
公司法规定一些重大事项，一般都需2/3股东表决通过。若以此判断为控制的标准，那岂不是很多在50%-66%持股的都不编制合并报表？应该不会是这样的吧。

回答人：chenyiwei
公司法第 44 条规定要2/3以上股东会表决权通过的事项，所涉及的都是保护性权利而不是实质性权利，所以不影响控制的判断。

提问人：zengfengxia 时间：2015-10-15 10:25:26
陈版，cas2第 9 条的选择权看字义是指部分通过投资性主体持有的情况，能延伸到集团下属投资性主体完全持有的情况吗？

回答人：chenyiwei
个人理解不建议扩展该条规定的适用范围。这本来就是例外情况，例外自然是越少越好。